【裁判字號】    99,簡,20
【裁判日期】    990921
【裁判案由】    損害賠償
【裁判全文】
臺灣臺中地方法院民事判決  99年度簡字第20號
原      告  乙○○
被      告  甲○○
訴訟代理人  熊賢祺律師
複代理人    溫令行律師
            王慧凱律師
            丙○○
            丁○○
            戊○○
上列當事人間損害賠償事件，本院於民國99年9月2日言詞辯論終
結，判決如下：
    主  文
原告之訴駁回。
訴訟費用由原告負擔。
    事實及理由
一、按訴狀送達後，原告不得將原訴變更或追加他訴。但有下列
    各款情形之一者，不在此限：三、擴張或減縮應受判決事項
    之聲明者，民事訴訟法第255條第1項第3款定有明文。本件
    原告起訴時，原依侵權行為之法律關係，請求被告賠償損害
    ，聲明求為「被告應給付原告新台幣（下同）580,000元」
    之判決。嗣於訴狀送達被告後，於民國99年8月10日言詞辯
    論期日，仍依侵權行為之法律關係，請求被告賠償損害，聲
    明求為「被告應給付原告430,000元」之判決，核為減縮應
    受判決事項之聲明，合於上開民事訴訟法第255條第1項第3
    款之規定，應予准許。再按關於財產權之訴訟，其標的之金
    額或價額在50萬元以下者，適用本章所定之簡易程序，民事
    訴訟法第427條第1項亦有明文。本件因原告減縮應受判決事
    項之聲明，其標的之金額在50萬元以下，依民事訴訟法第
    427條第1項之規定，即應適用簡易程序，合均先敘明。
二、原告主張：被告未經原告同意，擅自以提款卡提領原告帳戶
    內如附表所示之存款共計43萬元轉存被告帳戶內。經原告發
    覺後以存證信函催告返還，被告仍置之不理。爰依侵權行為
    之法律關係，請求被告賠償損害。並聲明：被告應給付原告
    430,000元。
三、被告抗辯：原告未能證明被告故意或過失致其受有損害，原
    告之請求並無理由。被告曾持原告提款卡提領現金，均供作
    兩造生活費用，被告提領金額均經原告同意，並無冒領。並
    聲明：(一)原告之訴駁回；(二)如受不利判決，願供擔保，請准
    免為假執行。
四、兩造不爭執之事實：
    原告所有台中大坑口郵局帳號：0000000號帳戶之存摺及提
    款卡是由原告於97年8月9日交由被告保管，密碼亦由原告告
    知被告，原告於99年4月6日掛失。
五、得心證之理由：
    本件兩造厥有爭執者，為被告是否冒領原告帳戶內之金錢？
    及其金額為何？經查：
    按雖因故意或過失，不法侵害他人之權利者，負損害賠償責
    任。故意以背於善良風俗之方法，加損害於他人者亦同，民
    法第184條第1項固有明文。然按當事人主張有利於己之事實
    者，就其事實有舉證之責任，民事訴訟法第277條前段亦有
    明文；又損害賠償之債，以有損害之發生及有責任原因之事
    實，並二者之間有相當因果關係為其成立要件，最高法院亦
    著有30年度上字第18號判例意旨足資參照。故原告主張侵權
    行為損害賠償責任者，即應就原告有損害之發生及被告有責
    任原因之事實，並二者之間有相當因果關係負其舉證之責任
    。又所謂相當因果關係，係指依經驗法則，綜合行為當時所
    存在之一切事實，為客觀之事後審查，認為在一般情形上，
    有此環境，有此行為之同一條件，均發生同一之結果者，則
    該條件即為發生結果之相當條件，行為與結果即有相當之因
    果關係。反之，若在一般情形上，有此同一條件存在，而依
    客觀之審查，認為不必皆發生此結果者，則該條件與結果並
    不相當，不過為偶然之事實而已，其行為與結果間即無相當
    因果關係。原告主張被告未經原告同意，擅自以提款卡提領
    原告帳戶內如附表所示之存款共計43萬元轉存被告帳戶內云
    云，固據其提出存證信函及存摺客戶歷史交易資料為證。惟
    依上開存證信函所示，乃為原告自行寄發之存證信函，自不
    得遽憑認原告上開主張為真實。依上開存摺客戶歷史交易資
    料所示，固有如原告主張其所有台中大坑口郵局帳號：0000
    000號帳戶有如附表所示之提款紀錄。再雖兩造對：原告所
    有台中大坑口郵局帳號：0000000號帳戶之存摺及提款卡是
    由原告於97年8月9日交由被告保管之事實所不爭執，亦堪認
    為真實。又雖被告立於台北富邦商業銀行股份有限公司臺中
    分行帳號：707─168─604935號帳戶各於98年8月27日、98
    年9月18日及98年12月8日各有以郵政儲金匯入10萬元及各以
    現金存入10萬元之事實，亦有該分行99年8月2日北富銀中字
    第79函及該函檢附之交易明細及被告提出之存摺明細在卷可
    稽。然被告該帳戶除98年8月27日以郵政儲金匯入10萬元外
    ，被告各以現金存入之10萬元，已未能遽認係領自原告之存
    款而存入。再依上開存摺客戶歷史交易資料所示，原告上開
    帳戶除原告主張係被告盜領之存款外，原告亦分別於97年9
    月3日、99年1月6日為現金提款，分別於97年12月22日、98
    年2月12日、98年5月6日、98年6月26日、99年2月3日為提款
    卡提款，即知由被告保管之原告所有台中大坑口郵局帳號：
    0000000號帳戶之存摺及提款卡，原告仍得使用。是上開存
    摺客戶歷史交易資料所示原告主張如附表所示之提款紀錄，
    亦未能遽認該款即為被告所提領。則原告就被告否認如附表
    所示編號3、4於97年12月2日各提領之30,000元及編號12、1
    3於98年8月26日各提領之20,000元係被告所領部分，既未舉
    證證明係被告所領，已難認原告就此部分主張為被告所領云
    云為真實，已未能認原告受有此部分之損害。再就上開被告
    帳戶內98年8月27日以郵政儲金匯入之10萬元，業據被告於
    本院99年7月6日言詞辯論期日抗辯：該款係由原告陪同前往
    提領並轉帳等情，被告該抗辯，亦據原告於該日自認在卷，
    此亦有該日之筆錄在卷可佐。上開被告帳戶內98年8月27日
    以郵政儲金匯入之10萬元，既係原告陪同被告前往提領並轉
    帳，自未能認乃未經原告同意，而係被告盜領。並如前述，
    原告所有台中大坑口郵局帳號：0000000號帳戶之存摺及提
    款卡是由原告於97年8月9日交由被告保管，密碼亦由原告告
    知被告。徵之提款卡及密碼均係提款之所需，原告既將所有
    台中大坑口郵局帳號：0000000號帳戶之存摺及提款卡交由
    被告保管，並告知被告密碼，自應認原告允被告提款。此再
    徵之並如前述，於原告將所有台中大坑口郵局帳號：000000
    0號帳戶之存摺及提款卡交由被告保管，告知被告密碼，被
    告並持提款卡提領款項期間，原告仍得使用存摺及提款卡，
    並提領款項。自原告於97年8月9日交由被告保管，至原告於
    99年4月6日掛失，期間長達1年8個月。原告自均知其帳戶款
    項領用情形，並均無異議，更應認原告允被告提領款項無訛
    。原告嗣後反主張被告係盜領款項，更屬無稽。是既難認原
    告有上開被告否認提領款項之損害之發生，亦未能認被告有
    盜領款項責任原因之事實，並其二者之間有相當因果關係，
    揆諸前開說明，原告依民法第184條第1項規定侵權行為損害
    賠償請求權為本件請求，即與前開說明成立要件有間，原告
    之主張，即無理由。從而，原告依侵權行為之法律關係，請
    求被告給付43萬元，洵屬無據，應予駁回。
六、本件事證已臻明確，兩造其餘之陳述、攻擊、防禦方法及舉
    證，均對本判決之結果，不生影響，爰不一一論述，亦附敘
    明。
七、訴訟費用負擔之依據：民事訴訟法第78條。
中    華    民    國    99    年    9     月    21    日
                  民事第二庭    法  官  陳秋月
正本係照原本作成。
如對本判決上訴，須於判決送達後20日內向本院提出上訴狀。如
委任律師提起上訴者，應一併繳納上訴審裁判費。
中    華    民    國    99    年    9     月    21    日
                                書記官  楊金池
附表：
┌──┬──────┬──────┐
│編號│領款日期    │領款金額    │
│    │            │(新台幣)    │
├──┼──────┼──────┤
│1   │97年12月1日 │20,000元    │
├──┼──────┼──────┤
│2   │97年12月1日 │20,000元    │
├──┼──────┼──────┤
│3   │97年12月2日 │30,000元    │
├──┼──────┼──────┤
│4   │97年12月2日 │30,000元    │
├──┼──────┼──────┤
│5   │97年12月22日│10,000元    │
├──┼──────┼──────┤
│6   │98年2月12日 │10,000元    │
├──┼──────┼──────┤
│7   │98年5月6日  │10,000元    │
├──┼──────┼──────┤
│8   │98年6月26日 │10,000元    │
├──┼──────┼──────┤
│9   │98年8月25日 │20,000元    │
├──┼──────┼──────┤
│10  │98年8月25日 │20,000元    │
├──┼──────┼──────┤
│11  │98年8月25日 │20,000元    │
├──┼──────┼──────┤
│12  │98年8月26日 │20,000元    │
├──┼──────┼──────┤
│13  │98年8月26日 │20,000元    │
├──┼──────┼──────┤
│14  │98年9月12日 │60,000元    │
├──┼──────┼──────┤
│15  │98年9月12日 │30,000元    │
├──┼──────┼──────┤
│16  │99年2月3日  │10,000元    │
├──┼──────┼──────┤
│17  │99年3月1日  │60,000元    │
├──┼──────┼──────┤
│18  │99年3月1日  │30,000元    │
├──┴──────┼──────┤
│合計              │430,000元   │
└─────────┴──────┘

司法院資訊處製作；財團法人民間司法改革基金會備份。
